臺灣彰化地方法院民事裁定
110年度監宣字第383號
聲  請  人  陳一信  


相  對  人  陳啟煉  


關  係  人  陳朝福  

            陳鴻佶  
 上列聲請人聲請監護宣告事件，本院裁定如下：
    主    文
宣告陳啟煉（男、民國00年0月0日生、身分證統一編號：Z00000
0000號）為受監護宣告之人。
選定陳一信（男、民國00年0月0日生、身分證統一編號：Z00000
0000號）為受監護宣告之人之監護人。
指定陳朝福（男，民國00年00月00日生、身分證統一編號：Z000
000000號）為會同開具財產清冊之人。
聲請費用新臺幣壹仟元由受監護宣告之人負擔。
    理    由
一、按對於因精神障礙或其他心智缺陷，致不能為意思表示或受
    意思表示，或不能辨識其意思表示之效果者，法院得因本人
    、配偶、四親等內之親屬、最近一年有同居事實之其他親屬
    、檢察官、主管機關或社會福利機構之聲請，為監護之宣告
    ，民法第14條第1項定有明文。次按受監護宣告之人應置監
    護人。法院為監護之宣告時，應依職權就配偶、四親等內之
    親屬、最近一年有同居事實之其他親屬、主管機關、社會福
    利機構或其他適當之人選定一人或數人為監護人，並同時指
    定會同開具財產清冊之人。法院為前項選定及指定前，得命
    主管機關或社會福利機構進行訪視，提出調查報告及建議。
    監護之聲請人或利害關係人亦得提出相關資料或證據，供法
    院斟酌。法院選定監護人時，應依受監護宣告之人之最佳利
    益，優先考量受監護宣告之人之意見，審酌一切情狀，並注
    意下列事項：㈠受監護宣告之人之身心狀態與生活及財產狀
    況。㈡受監護宣告之人與其配偶、子女或其他共同生活之人
    間之情感狀況。㈢監護人之職業、經歷、意見及其與受監護
    宣告之人之利害關係。㈣法人為監護人時，其事業之種類與
    內容，法人及其代表人與受監護宣告之人之利害關係。民法
    第1110條、第1111條、第1111條之1分別定有明文。再按監
    護宣告之裁定，於裁定送達或當庭告知法院選定之監護人時
    發生效力；監護宣告裁定經廢棄確定前，監護人所為之行為
    ，不失其效力，家事事件法第169條第1項、第170條第1項分
    別定有明文。
二、聲請意旨略以：聲請人為相對人之長子，相對人於民國105
    年4月20日因腦中風，致不能為意思表示或受意思表示，或
    不能辨識其意思表示之效果，已達受監護宣告之程度，有戶
    籍謄本、全戶戶籍資料、身分證影本、親屬系統表、中華民
    國身心障礙證明影本等件為證。爰聲請准予裁定相對人為受
    監護宣告之人，並請求選定聲請人為相對人之監護人，同時
    指定相對人之三子陳朝福為會同開具財產清冊之人等語。
三、經查，聲請人主張之上開事實，業據其提出戶籍謄本、全戶
    戶籍資料、身分證影本、親屬系統表、中華民國身心障礙證
    明影本等件為據，且經本院在鑑定人即衛生福利部彰化醫院
    醫師蕭銘鴻前審驗相對人之精神狀況，相對人對於本院點呼
    可點頭，然對於本院詢問其出生年月日則沒有反應，有本院
    訊問筆錄在卷可按。又經本院囑託衛生福利部彰化醫院鑑定
    結果，認為：「㈠醫學上的診斷（生物學上之要素）：腦梗
    塞、失智症。障礙程度：重度。㈡日常生活狀況：個案目前
    在衛生福利部中區老人之家安置，口齒不清，言談貧乏，無
    法看的懂簡單的國字。平時多臥床，少活動，也不和他人互
    動。基本日常生活如：進食、穿衣、如廁、洗澡、行動皆無
    法表達需求，也皆需他人協助。對生活常見的事物半數不認
    得，對金錢的使用上，認的出錢，但無法答對其面額，也不
    知其購買力，不知道如何購物。㈢身體狀態：雙側下肢及上
    肢略萎縮。㈣精神狀態：1.意識/溝通性：僅簡單表示意見，
    但言語橫糊，言談貧乏。2.記憶力：立即、短期記憶皆受損
    ，難以回憶問題。3.定向力：覺得案子面熟，但無法答對其
    身份；對於地點及時間則答錯。4.計算能力：可算出2+3=5
    ，但若需進位到十位數則無法回答。5.理解‧判斷力：不佳
    。6.現在性格特徵：退化。7.其他（氣氛‧情感狀態‧幻覺‧
    妄想‧異常行動等）：活動力低。8.智能檢查‧心理學檢查：
    退化。㈤有關判斷能力判定之意見：不能管理處分自己財產
    。判定的根據：依陳啟煉男士目前心智狀況，僅可用貧乏的
    言語交談。因腦梗塞、失智症導致認知功能嚴重缺損，無法
    獨立完成基本生理需求。因認知功能缺損以致金錢、數字、
    是非對錯等概念嚴重缺損，是故，亦無法管理與處置個人事
    務。㈥回復可能性說明：回復可能性低。㈦鑑定判定及說明：
    1.基於受鑑定人有腦梗塞、失智症，其程度達重度，不能管
    理處分自己的財產，回復之可能性低。2.腦梗塞、失智症，
    個案不能為意思表示或受意思表示、不能辨識其意思表示之
    效果，可為監護宣告。」等語，有衛生福利部彰化醫院成年
    監護鑑定書在卷可稽，堪認相對人因精神障礙或其他心智缺
    陷，致不能為意思表示或受意思表示，亦不能辨識其意思表
    示之效果。從而，本件聲請為有理由，應予准許，爰宣告相
    對人為受監護宣告之人。
四、本件相對人既經監護宣告，業如前述，揆諸前揭規定，自應
    為其選定監護人及指定會同開具財產清冊之人。又相對人之
    母已歿，其長子即聲請人、三子陳朝福均同意由聲請人擔任
    相對人之監護人，由相對人之三子即關係人陳朝福擔任會同
    開具財產清冊之人等情，有聲請人提出之親屬系統表、同意
    書在卷可稽。本院審酌聲請人陳一信、關係人陳朝福分別為
    相對人之長子、三子，與相對人關係密切，由渠等分別擔任
    相對人之監護人、會同開具財產清冊之人，應符合相對人之
    最佳利益，爰裁定如主文第2、3項所示。
五、末依民法第1113條準用同法第1099條、第1099條之1之規定
    ，於監護開始時，監護人陳一信對於受監護宣告之人陳啟煉
    之財產，應會同陳朝福於2個月內開具財產清冊，並陳報法
    院，於開具完成並陳報法院前，監護人對於受監護宣告之人
    之財產，僅得為管理上必要之行為，併此指明。
六、依家事事件法第164條第2項，裁定如主文。
中　　華　　民　　國　　111 　年　　1 　　月　　22　　日
                    家事法庭  法  官  黃倩玲
以上正本係照原本作成。
如對本裁定抗告，須於裁定送達後10日內向本院提出抗告狀，並
繳納抗告費新臺幣1千元。
中　　華　　民　　國　　111 　年　　1 　　月　　22  　日
                              書記官  呂怡萱